【裁判字號】    95,聲再,42
【裁判日期】    950510
【裁判案由】    毀損
【裁判全文】
臺灣高等法院臺南分院刑事裁定
再審聲請人
即受判決人  乙○○
送達代收人  甲○○
上列聲請人因毀損案件，對於本院九十四年度上易字第二八八號
，中華民國94年9月28日第二審確定判決（臺灣嘉義地方法院九
十四年度易字第三八號，起訴案號：臺灣嘉義地方法院檢察署九
十三年度偵字第三０七五號），聲請再審，本院裁定如下：
    主      文
再審之聲請駁回。
    理      由
一、本件聲請意旨略以：茲因本案有發見確實之新證據，爰依刑
    事訴訟法第四百二十條第一項第六款提起再審，並詳列新事
    證如下：
  (一)被告乙○○搬家當天，證人吳明佳、莊麗雲、白秀玉均有協
    助被告搬家，三位證人可證明該日屋內確實完整無毀損，亦
    即被告已善盡保管責任，且證人莊麗雲亦證述親眼目睹其二
    哥莊全憲破壞該屋地板。告訴人吳桂玉於檢察事務官詢問時
    證稱：「鄰居有看到莊全憲在92年6月22日回住處，之後聽
    到裡面有敲打的聲音（鄰居表示只看見莊全憲回住處，表示
    沒有看見乙○○回到住處）」，證人張煌林亦證述其到該屋
    拆鐵窗時，屋內已是亂七八糟等語，且依法務部調查局測謊
    報告書，被告莊全憲未通過測謊，足證被告莊全憲確實有毀
    損犯行。
  (二)惟被告乙○○經測謊鑑定研判並無說謊，且有證人吳明佳、
    莊麗雲、白秀玉三人可證明被告92年6月19日搬家當日屋內
    完整無毀損，且亦未有人目睹被告乙○○於搬家後有回到該
    屋，本件係被告乙○○之夫即被告莊全憲所為，被告乙○○
    並未參與毀損。證人吳金發證稱於被告搬家前二天聽到屋內
    有很大聲響，然證人吳明佳、莊麗雲、白秀玉均可證明被告
    乙○○搬家當日屋內完好如初，是證人吳金發證稱案發前二
    天聽到屋內聲響，確實並非被告乙○○破壞房屋之聲音，原
    審據此認定被告乙○○有毀損犯行，顯有誤會。
  (三)本件被告莊全憲犯毀損罪，事證明確，且家屬亦公認合理且
    應該，然被告乙○○並未參與其中，亦無明確證據可證被告
    乙○○於92年6月19日搬家後與被告莊全憲同年月22日破壞
    毀損該屋間有直接關連，被告乙○○因此遭原審判處有罪，
    實屬無辜，為此爰依刑事訴訟法第四百二十條第一項第六款
    之規定，聲請本件再審云云。
二、按因發見確實之新證據，足認受有罪判決之人應受無罪、免
    訴、免刑或輕於原判決所認罪名之判決者，得為受判決人之
    利益，聲請再審，刑事訴訟法第四百二十條第一項第六款固
    定有明文。惟所謂「發現確實之新證據」，係指該證據於事
    實審法院判決前業已存在，為法院、當事人所不知，不及調
    查斟酌，至其後始行發現，且就證據本身形式觀察，固不以
    絕對不須經過調查程序為條件，但必須顯然可認為足以動搖
    原有罪之確定判決，而為受判決人無罪、免訴、免刑或輕於
    原判決所認罪名之判決者為限。亦即該「新證據」須可認為
    確實具有足以動搖原確定判決，而對受判決人為更有利判決
    之「確實性」外，尚須具備該證據係在事實審法院於判決前
    已存在，因未經發現，不及調查斟酌，或審判時未經注意，
    至其後始行發現之「嶄新性」特質，二者均屬不可或缺，倘
    若未具備上開「確實性」與「嶄新性」二種聲請再審新證據
    之特性，即不能據為聲請再審之原因，最高法院九十年度台
    抗字第七十一號判例著有明文可資參照。
三、經查：
  (一)聲請人即被告乙○○舉證人莊麗雲、吳明佳、白秀玉可證明
    聲請人於92年6月19日搬家當日屋內並無毀損情形云云，然
    上開證人之存在並非聲請人所不知或無從查訪，聲請人於本
    案一審、本院原審審理期間卻未聲請傳喚，或請求法院調查
    ，乃至原審判決確定後始執為聲請再審，已非合法，且觀諸
    原判決認定聲請人與其夫即同案被告莊全憲於92年6月23日
    之前毀損系爭房屋之事實，縱上開證人可證明聲請人於搬家
    當日即92年6月19日屋內並無毀損情形，亦不足以證明聲請
    人於搬家後至92年6月23日無毀損該屋之情節，況原審對聲
    請人此項辯解，亦於判決理由欄以：「被告二人雖辯稱於92
    年6月19日已搬離不知屋內遭破壞之事云云，辯護意旨以無
    直接證據證明被告2人有毀棄、損壞犯行，並推測係被告莊
    全憲之債權人或不明人士所為云云，然按認定犯罪事實所憑
    之證據，並不以直接證據為限，即綜合各種間接證據，本於
    推理作用，為認定犯罪事實之基礎，如無違背一般經驗法則
    ，尚非法所不許，最高法院44年臺上字第702號判例要旨可
    資參照。查：本案被告等毀棄、損壞上開房內之物，傳出巨
    大聲響，惟礙於尚未點交屋門緊閉，致外人無法親見毀損情
    況，然該屋於點交前僅被告二人全家居住，證人吳桂玉因居
    住在該屋附近，於被告二人所辯搬家日後還有見被告莊全憲
    進入該屋，於同年月23日報警發現屋內遭毀損時，現場有被
    告莊全憲親友且拆鐵窗之張煌林亦係被告莊全憲透過洪榮達
    僱請，被告透過證人陳秋霞參與拍賣投標程序、向告訴人方
    面表示欲以原拍定價買回房地未果後，又以要求補償搬遷費
    等方式延緩點交時間，於點交前夕由被告2人將家用物品搬
    遷後拆除鐵門窗，徵諸二人對居家安身問題利害相繫，對該
    屋處置、屋內物品之管理使用及搬遷等繁雜瑣碎之大小事宜
    均需相互配合，被告二人於點交前停止協商並於該屋遭毀損
    時已先行搬遷，被告二人顯係因無法如願買回該屋又協議搬
    遷費不成，為洩怨而有共同毀棄、損壞屋內物品之犯意聯絡
    無疑，被告二人空言已於點交前之19日搬遷完畢，不知屋內
    遭破壞之事云云，顯係飾卸之詞，不足採信。又該屋於點交
    前係由被告夫婦全家居住並無其他案外人居住之事實，已如
    前述，而一般債權人處理債權係以債務人有資產償債為考量
    ，當無宵小或債權人捨保留屋內有價值之物換取利益，反無
    故破壞屋內設備，甚且於該屋由告訴人拍定，而非被告乙○
    ○所有、亦非被告莊全憲居所後，大費周章搬來水泥灌入馬
    桶、持工具鋸割木質地、門板、於牆上塗鴉等破壞屋內物品
    且損人不利己舉措之理。被告辯稱：證人吳桂玉陳稱於拍定
    後有人表示係居住該房地之人，剛從監獄出來要回房子住、
    被告莊全憲與債權人協調償債結怨，認係他人所為云云，均
    與常情不符，顯屬臆測之詞，無足採憑。」等語，詳予指駁
    在案，是就聲請人提出上開證人為再審理由，顯不符確實新
    證據之「確實性」與「新規性」二要件。
  (二)次查，聲請人所執法務部調查局93年1月8日調科南字第0926
    2369910號測謊報告書，認被告乙○○並無說謊云云，惟上
    開測謊結果認「乙○○稱(一)其未破壞原來居住的房子。(二)莊
    全憲未破壞其原來居住的房子。上述問題經測試無法獲致有
    效反應，不能研判有無說謊」，足見該測謊結果僅係無法判
    斷被告乙○○有無說謊，尚難據此即認被告乙○○並未說謊
    ，且該測謊報告書亦經原審發見審酌，並於判決理由書中略
    以：「‥‥再佐以被告莊全憲於法務部調查局測謊時，就「
    其未破壞原來居住的房子」經測試呈情緒波動反應，研判有
    說謊乙節，亦有該局93年1月8日調科南字第09262369910號
    測謊報告書及測謊鑑定過程參考資料各一份在偵卷第170頁
    可稽，亦徵被告莊全憲確有上開毀棄、損壞犯行。」、「又
    測謊鑑定，係依一般人在說謊時，會產生遲緩、緊張、不安
    等心理波動現象，而以科學方法，由鑑定人利用測謊儀器，
    將受測者之情緒波動反應情形加以記錄，用以判別受測者之
    供述是否真實。故測謊鑑定，倘鑑定人具備專業之知識技能
    ，復事先獲得受測者之同意，所測試之問題及其方法又具專
    業可靠性時，該測謊結果，雖不能採為判決之唯一及絕對的
    依據，但非無證據能力，仍得供裁判之佐證（最高法院91年
    度臺上字第1136號裁判要旨可資參照）。被告莊全憲辯稱：
    他第一次配戴相關儀器，無經驗又情緒緊張，故本件測謊結
    果，不足作為有罪判決之依據，但原審對其他三項無效反應
    視若無睹，徒憑其中一項有效反應，即判決被告等有罪，實
    有不當等語。惟查被告莊全憲由法務部調查局測謊鑑定之報
    告及資料所示，形式上符合上開所示測謊基本程式要件，而
    有證據能力，自得供裁判之佐證，而莊全憲第二個問題及被
    告乙○○測謊結果，因無法獲致有反應，不能研判有無說謊
    ，自不足採為被告有利之論斷，被告莊全憲所辯，尚不足採
    。」等語敘明採為不利同案被告莊全憲認定之依據，就形式
    上觀之，該測謊報告書顯非原審未及調查斟酌，於判決後始
    行發現之新證據，聲請人乙○○執為新證據聲請再審，即非
    適法。
  (三)綜上所述，本件聲請再審為無理由，應予駁回。
據上論斷，應依刑事訴訟法第四百三十四條第一項，裁定如主文
。
中    華    民    國    95    年    5     月    10    日
                  刑事第五庭  審判長法  官  楊明章
                                    法  官  戴勝利
                                    法  官  顏基典
以上正本證明與原本無異。
不得抗告。
                                    書記官  呂嘉文
中    華    民    國    95    年    5     月    10    日


司法院資訊處製作；財團法人民間司法改革基金會備份。
